臺灣高等法院高雄分院刑事判決　　　 100年度上訴字第1536號
上　訴　人
即　被　告　邱雅蓁
上列上訴人因偽造文書等案件，不服臺灣屏東地方法院99年度訴
字第906 號中華民國100 年7 月25日第一審判決（起訴案號：臺
灣屏東地方法院檢察署98年度偵字第8382、8449號），提起上訴
，本院判決如下：
    主  文
原判決關於邱雅蓁部分撤銷。
邱雅蓁共同犯行使偽造私文書罪，處有期徒刑肆月，如附表所示
之物及署名、印文均沒收；又共同犯詐欺取財罪，處有期徒刑柒
月。應執行有期徒刑拾月，如附表所示之物及署名、印文均沒收
。
邱雅蓁被訴行使偽造私文書罪（申辦行動電話門號）、詐欺得利
罪（撥打行動電話）部分，均無罪。
    事  實
一、邱雅蓁與莊世宗（另案偵辦）、綽號「阿海」、「老爺」及
    另真實姓名、年籍不詳之成年男子均係詐欺集團成員，因楊
    玉鎂（業經原審判刑確定）因缺錢花用，邱雅蓁乃介紹楊玉
    鎂由該集團安排持偽造證件至金融機構申請開戶可賺取新臺
    幣（下同）2 千元之報酬，而與楊玉鎂、莊世宗及「阿海」
    、「老爺」真實姓名、年籍不詳之成年男子共同基於偽造公
    印文、行使意圖供冒用身分使用而偽造之國民身分證、偽造
    之健保卡之特種文書、偽造私文書及意圖為自己不法所有而
    詐欺取財之犯意聯絡，由楊玉鎂於民國97年間某日，提供其
    相片予邱雅蓁交由上開詐欺集團某成員，由不詳之人將楊玉
    鎂之相片存入製作而載有「王雅玲」年籍、個人資料之國民
    身分證及健保卡內，以偽造屬於特種文書之「王雅玲國民身
    分證」（其上並有偽造之「內政部印」公印文1 枚）、「王
    雅玲健保卡」各1 張，另於同年不詳時、日委託不知情之成
    年刻印業者刻製「王雅玲」之印章1 枚，由楊玉鎂、邱雅蓁
    、「阿海」者於97年12月16日共同持上開偽造之「王雅玲」
    之身分證、健保卡及印章，至高雄市苓雅區○○○路9 號「
    日盛商業銀行苓雅分行」（下稱日盛商銀），由楊玉鎂在個
    人戶開戶申請書、委託書上，偽簽王雅玲之署名共3 枚，並
    偽蓋王雅玲之印文3 枚，併同上開偽造證件持以向不知情之
    日盛商銀行員行使之，用以表明係王雅玲本人欲申請開立該
    銀行之帳戶，並申請存摺、金融卡，致日盛商銀行員不查，
    陷於錯誤而審核通過，發給楊玉鎂上開銀行之存款帳戶存摺
    、金融卡（含密碼）等物，足以生損害於王雅玲、戶政機關
    對於國民身分證核發與管理、全民健康保險局對全民健康保
    險卡核發與管理及日盛商銀對客戶資料管理之正確性。嗣楊
    玉鎂取得上開銀行之存款帳戶存摺、金融卡（含密碼）等物
    後，在前開日盛商銀前，將上開帳戶存摺、金融卡（含密碼
    ）交付予「阿海」持供詐欺集團作詐騙財物匯款之工具，並
    取得2 千元之代價，而由「阿海」及所屬之詐欺集團成員藉
    該帳戶遂行詐欺取財之犯罪。嗣由某姓名年籍不詳之詐欺集
    團成年成員，於97年12月19日，在網路上結識黃申均，對其
    佯稱投資海外股市可獲暴利，致黃申均陷於錯誤，依指示於
    97 年12 月19日、23日、26日，先後3 次共匯款815,000 元
    至楊玉鎂所申辦之前揭帳戶內，隨即被某上開詐欺集團成年
    成員持金融卡及密碼提領一空。嗣黃申均察覺有異，始知受
    騙而報警處理。
二、案經內政部警政署電信警察隊第三中隊報告暨臺灣臺中地方
    法院地檢署檢察官自動檢舉簽分後呈請臺灣高等法院檢察署
    令轉臺灣屏東地方法院檢察署檢察官偵查起訴。
    理  由
甲、有罪部分
壹、程序部分即證據能力部分：
    按被告以外之人於審判外之言詞或書面陳述，除法律有規定
    者外，不得作為證據；又被告以外之人於審判外之陳述，雖
    不符第159 條之1 至第159 條之4 之規定，但經當事人於審
    判程序同意作為證據，法院審酌該言詞陳述或書面陳述作成
    時之情況，認為適當者，亦得為證據；當事人、代理人或辯
    護人於法院調查證據時，知有第159 條第1 項不得為證據之
    情形，而未於言詞辯論終結前聲明異議者，視為有前項之同
    意，刑事訴訟法第159 條第1 項、第159 條之5 規定甚明。
    經查，本判決後開所引用之各該被告以外之人於審判外之陳
    述（包括書面陳述），雖屬傳聞證據，惟業經被告邱雅蓁及
    檢察官於本院審理時均表示無意見而不予爭執（本院卷第37
    、38頁），且迄至言詞辯論終結前亦均未聲明異議，本院審
    酌上開證據資料製作時之情況，尚查無違法不當之瑕疵，亦
    認為以之作為證據應屬適當，故揆諸前開法律規定與說明，
    爰逕依刑事訴訟法第159 條之5 規定，認前揭證據資料均例
    外有證據能力。
貳、實體部分：
一、訊據被告邱雅蓁坦承介紹楊玉鎂提供照片交由詐欺集團偽造
    「王雅玲」國民身分證及健保卡，並與楊玉鎂、「阿海」者
    至日盛商銀辦理存款帳戶申請存摺、金融卡交由詐欺集團使
    用之事實，惟矢口否認有共同向黃申均詐取財物犯行，辯稱
    ：伊並未向黃申均詐取財物，黃申均匯款八十餘萬元入日盛
    商銀帳戶，伊不知情，亦未前往提領，係詐欺集團其他成員
    所為，與伊無關云云。
二、經查：
    (一)、上揭犯罪事實，業據被告邱雅蓁於原審審理時坦承不諱
        （原審卷第234 頁背面），核與原審共同被告楊玉鎂於
        原審審理時供稱：確實有檢察官起訴這樣的事實，照片
        是我給被告邱雅蓁的，我當時因為小孩生病需要錢，邱
        雅蓁跟我保證這樣沒有事．．．我只有提供我自己的照
        片給被告邱雅蓁而已，之後被告邱雅蓁就把貼有我照片
        的王雅玲身分證、健保卡、印章一起郵寄給我，我收到
        身分證、健保卡的時間大概是在我去日盛商銀開戶的前
        一個星期．．．兩千元是被告邱雅蓁給我的，請我吃飯
        的人也是被告邱雅蓁．．．第16頁的照片是邱雅蓁陪我
        去開戶的照片．．．關於日盛銀行的部分確實是我們兩
        人一起辦理的, 辦好的日盛銀行帳戶我都是交給邱雅蓁
        等語（原審卷第94頁背面、第117 頁、第232 頁背面）
        ，情節相符。
    (二)、證人即上開詐欺集團成員莊世宗於本院審理中經借提到
        庭證稱：我將偽造的王雅玲身分證、健保卡交給被告邱
        雅蓁，邱雅蓁是詐騙集團成員之一，當時我看她很可憐
        ，有三個女兒沒錢吃飯，才介紹她進去詐騙集團，擔任
        一般的車手，負責去領錢，本件開戶時邱雅蓁是介紹的
        角色等語（本院卷第49頁背面至第50頁）。足見被告邱
        雅蓁係屬詐騙集團成員之一，既介紹楊玉鎂提供照片充
        當人頭，復將偽造之王雅玲身分證、健保卡交給楊玉鎂
        前去日盛商銀辦理開戶，其犯行已甚灼然。復經證人即
        被害人王雅玲、黃申均分別於警詢、偵查中證述明確，
        並有日盛銀行個人戶開戶申請書、委託書、交易往來明
        細查詢表各1 紙、國泰世華商業銀行匯出匯款回條3 紙
        、內政部警政署刑事警察局98年6 月23日刑鑑字第0980
        080242號鑑定書、中央健康保險局中區分局98年8 月13
        日健保中承三字第0984071550號函、扣押物品目錄表、
        及扣案之偽造之「王雅玲」身分證、健保卡各1 張等資
        料附卷可稽。
    (三)、被告邱雅蓁雖辯稱：伊並未向黃申均詐取財物，黃申均
        匯款八十餘萬元入日盛商銀帳戶，伊不知情，亦未前往
        提領，係詐欺集團其他成員所為，與伊無關云云。惟按
        凡以自己犯罪之意思而參與犯罪，無論其所參與者是否
        犯罪構成要件之行為，皆為正犯；其以自己犯罪之意思
        而參與，其所參與者雖非犯罪構成要件之行為，仍無解
        於共同正犯之罪責（最高法院25年上字第2253號、66年
        台上字第2527號判例意旨參照）。被告邱雅蓁既屬詐騙
        集團成員之一，其介紹楊玉鎂提供照片充當人頭，復將
        偽造之王雅玲身分證、健保卡交給楊玉鎂，並陪同前去
        日盛商銀辦理開戶以取得帳戶存摺及金融卡（含密碼）
        ，供其所屬之詐騙集團詐取財物之用，顯係以自己犯罪
        之意思而參與犯罪，雖係由姓名年籍不詳之詐欺集團成
        年成員向被害人黃申均詐騙，致黃申均陷於錯誤，匯款
        815,000元至楊玉鎂所申辦之前揭帳戶內，並以上開金
        融卡及密碼提領一空，被告邱雅蓁所參與者雖非詐取財
        物犯罪構成要件之行為，依上開最高法院判例意旨仍應
        負共同正犯之罪責。本件事證明確，被告邱雅蓁之犯行
        ，洵堪認定，應予依法論科。
三、論罪科刑：
（一）按國民身分證係表彰持有人同一性之證明，全民健康保險
      卡則係持有人參與全民健康保險，得以獲取醫療服務的資
      格證明，均為刑法第212 條所規定之特種文書，而刑法所
      謂公印，係指公署或公務員職務上所使用之印信而言；又
      所謂公印或公印文，係專指表示公署或公務員資格之印信
      而言，即俗稱大印與小官章及其印文，最高法院22年上字
      第1904號、69年台上字第693 號著有判例可資參照。是國
      民身分證上「內政部印」之印文，核屬刑法第218 條第1
      項所稱之公印文甚明。又偽造公印文，刑法第218 條既有
      獨立處罰之規定，且較刑法第212 條之處罰為重，則於偽
      造刑法第212 條之特種文書同時偽造公印文者，即難置刑
      法第218 條處刑較重之罪於不問（司法院大法官會議釋字
      第82號解釋意旨參照）。又戶籍法第75條於97年5 月28日
      修正公布，該條第1 項、第2 項規定「意圖供冒用身分使
      用，而偽造、變造國民身分證，足以生損害於公眾或他人
      者，處5 年以下有期徒刑、拘役或科或併科新臺幣50萬元
      以下罰金。行使前項偽造、變造之國民身份證亦同。」，
      該法條係針對國民身分證之偽造、變造犯行予以明文規定
      ，相較於刑法第212 條係針對所有一般特種文書之偽造、
      變造犯行，乃特別法與普通法關係，則戶籍法第75條第1
      項、第2 項規定，與刑法第216 條、第212 條乃法規競合
      ，應擇特別法即戶籍法第75條第1 項、第2 項適用。又刑
      法第218 條第1 項之偽造公印文罪與戶籍法第75條第1 項
      之構成要件並不相同，尚難謂戶籍法第75條第1 項係刑法
      第218 條第1 項之特別法；再者，偽造、變造國民身分證
      ，並不當然需要偽造國民身分證上之公印文，是偽造、變
      造國民身分證，自不能當然包括偽造公印文在內；而偽造
      公印或公印文，刑法第218 條第1 項既有獨立處罰規定，
      且較戶籍法第75條第1 項規定之處罰為重，則於偽造國民
      身分證同時偽造公印或公印文者，即難僅論以戶籍法第75
      條第1 項之罪，而置刑法第218 條第1 項處刑較重之罪於
      不問，先予敘明。
（二）核被告邱雅蓁所為，係犯戶籍法第75條第1項、第2項之行
      使偽造國民身分證罪、刑法第218條第1項偽造公印文罪（
      行使偽造國民身分證部分）、同法第216條、第212條行使
      偽造特種文書罪（行使偽造健保卡部分）、同法第216 條
      、第210 條行使偽造私文書罪（行使開戶申請書部分）、
      同法第339 條第1 項之詐欺取財罪（詐騙帳戶存摺、金融
      卡、向被害人黃申均詐騙815,000 元部分）。偽造「王雅
      玲」之印章、印文及署名之行為，皆屬偽造私文書之階段
      行為，而偽造國民身分證、全民健康保險卡及各該私文書
      之後，復持以行使，則偽造之低度行為，為行使之高度行
      為所吸收，均不另論罪。被告邱雅蓁與楊玉鎂、莊世宗、
      綽號阿海、老爺及不詳姓名之成年男子間，有犯意聯絡及
      行為分擔，均應論以共同正犯。其等利用不知情之刻印業
      者偽造「王雅玲」印章之行為，為間接正犯。被告邱雅蓁
      就申辦日盛商銀帳戶，所犯行使偽造國民身分證罪、偽造
      公印文罪、行使偽造特種文書罪、行使偽造私文書罪、詐
      欺取財罪，係一行為觸犯數罪名之想像競合犯，均應從情
      節較重之行使偽造私文書罪處斷。其行使偽造私文書罪與
      詐欺取財罪（詐騙黃申均財物）2 罪間，犯意各別，行為
      互殊，應分論併罰。
（三）原判決就被告邱雅蓁此部分犯行，認罪證明確，予以論罪
      科刑，固非無見。惟按偽造之印章，依刑法第二百十九條
      規定，係在必應沒收之列，該印章如屬存在，縱未經搜獲
      ，仍不得不為沒收之宣告（最高法院25年上字第6620號判
      例意旨參照）。本件偽造之「王雅玲」印章1 枚，曾供申
      辦前開日盛商銀開戶之用，已如前述，該印章如屬存在，
      並無疑義，既不能證明業已滅失，依前揭判例意旨，自應
      為沒收之宣告。原審認偽造之「王雅玲」印章1 枚，雖為
      被告與所屬詐騙集團供犯本案所用之物，惟未據扣案，為
      免將來執行之困難，爰不予宣告沒收，核與前揭判例意旨
      不合，容有未洽；另被告邱雅蓁除與楊玉鎂、莊世宗、綽
      號阿海、老爺共犯外，其與下手詐騙黃申均及提款之另一
      不詳姓名之成年男子間，亦屬共同正犯，原審未予認定，
      亦有未當。被告邱雅蓁上訴意旨稱未共同向黃申均詐取財
      物犯行，並無理由，其雖未指摘及此，惟原判決既有違誤
      ，自應由本院予以撤銷改判。爰審酌被告貪圖小利，不思
      以正途取財，以偽造證件申請人頭帳戶，致生損害於戶政
      機關對於戶籍管理、中央健康保險局對於被保險人資料之
      管理、該金融機構對於帳戶管理之正確性，且由詐騙集團
      成員詐騙無辜被害人之金錢，造成被害人財產法益受損，
      助長原已猖獗之詐騙歪風，所為誠屬不該，惟念及被告並
      未實際參與全程詐騙行為，尚非詐騙集團之核心成員，兼
      衡其等犯後能坦承部分犯行，態度尚可，及其等智識程度
      、生活狀況等一切情狀，分別量處如主文第二項所示之刑
      ，並定其應執行刑。扣案之偽造「王雅玲」國民身分證及
      健保卡，均係被告夥同莊世宗等人所共同偽造而所有，供
      犯本件行使偽造國民身分證及行使變造特種文書犯罪所用
      之物，爰依刑法第38條第1 項第2 款規定予以宣告沒收；
      而該國民身分證上偽造之「內政部印」公印文1 枚，已因
      沒收前開國民身分證而包括在內，自無庸另為重複沒收之
      諭知；偽造之日盛商銀個人戶開戶申請書、委託書各1 份
      ，既經被告楊玉鎂持以行使而交付，已非屬被告所有之物
      ，自不宣告沒收，惟上開日盛商銀個人戶開戶申請書上偽
      造「王雅玲」署名、印文各2 枚、委託書上偽造之「王雅
      玲」署名、印文各1 枚，則不問屬於犯人與否，應依刑法
      第21 9條之規定為沒收之諭知。另偽造之「王雅玲」印章
      1 枚，雖未扣案，惟不能證明業已滅失，仍應依刑法第21
      9條之規定，不問屬於犯人與否，宣告沒收之。
乙、無罪部分
一、公訴意旨略以：被告邱雅蓁與楊玉鎂、莊世宗及「阿海」、
    「老爺」等人復基於行使意圖供冒用身分使用而偽造之國民
    身分證、健保卡之特種文書、偽造私文書、暨意圖為自己不
    法所有而詐欺取財、詐欺得利之犯意聯絡，推由被告邱雅蓁
    與楊玉鎂、「阿海」於98年1 月23日前往設於屏東縣恆春鎮
    ○○路26號1 樓「臺灣大哥大股份有限公司（下稱臺灣大哥
    大）恆春省北服務中心」，由楊玉鎂持上開偽造之「王雅玲
    國民身分證」、「王雅玲健保卡」，以王雅玲之名義，在臺
    灣大哥大行動通信網路業務服務申請書上，偽造王雅玲簽名
    ，持交不知情之店員林淑娟，表示「王雅玲」向臺灣大哥大
    申請行動電話門號使用之意，足生損害於臺灣大哥大對電話
    門號管理之正確性及王雅玲，並使上開服務中心及臺灣大哥
    大均陷於錯誤，而同意給予行動電話門號0000000000號之SI
    M 卡及免費搭配的手機1 支（廠牌UTEC，型號T503）。楊玉
    鎂取得上開手機門號後，復意圖為自己不法之利益，撥打對
    外通話，臺灣大哥大不知上情而陷於錯誤，因而提供通信服
    務，迄至98年4 月16日停話為止，共計詐取通話費用（含違
    約金）10,372元。被告邱雅蓁與楊玉鎂、莊世宗及「阿海」
    、「老爺」等人復基於行使意圖供冒用身分使用而偽造之國
    民身分證、健保卡之特種文書、偽造私文書、暨意圖為自己
    不法所有而詐欺取財、詐欺得利之犯意聯絡，推由被告邱雅
    蓁與楊玉鎂、「阿海」於98年2 月6 日前往設於屏東縣恆春
    鎮○○路50號1 樓「星貿通訊行」（威寶電信股份有限公司
    （下稱威寶電信）恆春特約服務中心），由楊玉鎂持上開偽
    造之「王雅玲國民身分證」、「王雅玲健保卡」，以王雅玲
    之名義，在威寶電信行動電話服務申請書上，偽造王雅玲簽
    名，持交不知情之店員潘冠芝，表示「王雅玲」向威寶電信
    申請行動電話門號使用之意，足生損害於威寶電信對電話門
    號管理之正確性及王雅玲，並使上開服務中心及威寶電信均
    陷於錯誤，而同意給予行動電話門號0000000000號之SIM 卡
    及免費搭配的手機1 支（廠牌LG，型號KU380 ）。楊玉鎂取
    得上開手機門號後，以不詳代價售予「阿海」，「阿海」或
    其他不詳之人取得上開威寶電信門號後，復意圖為自己不法
    之利益，撥打對外通話，威寶電信不知上情而陷於錯誤，因
    而提供通信服務，迄至98年4 月16日停話為止，共計詐取通
    話費用（含違約金）10,626元。嗣因「王雅玲」收到威寶電
    信所寄發之電話帳單，始知悉遭冒名申請上開門號。因認被
    告邱雅蓁上開行為，係涉犯戶籍法第75條第2 項、第1 項之
    行使偽造國民身分證罪、刑法第218 條第1 項偽造公印文罪
    、刑法第216 條、第212 條之行使特種文書罪及刑法第216
    條、第210 條之行使偽造私文書罪、同法第339 條第1 項之
    詐欺取財罪（SIM 卡、專案搭配手機）、同條第2 項之詐欺
    得利（電信通訊服務）罪嫌等語。
二、按犯罪事實應依證據認定之，無證據不得認定犯罪事實；不
    能證明被告犯罪者，應諭知無罪之判決，刑事訴訟法第154
    條第2 項、第301 條第1 項分別定有明文。次按事實之認定
    ，應憑證據，如未能發現相當證據，或證據不足以證明，自
    不能以推測或擬制之方法，以為裁判基礎。而認定不利於被
    告之事實，須依積極證據，茍積極之證據本身存有瑕疵而不
    足為不利於被告事實之認定，即應為有利於被告之認定，更
    不必有何有利之證據，而此用以證明犯罪事實之證據，猶須
    於通常一般人均不至於有所懷疑，堪予確信其已臻真實者，
    始得據以為有罪之認定，倘其證明尚未達到此一程度，而有
    合理性之懷疑存在，致使無從為有罪之確信時，即應為無罪
    之判決。（最高法院82年度臺上字第163 號判決、76年臺上
    字第4986號及30年上字第816 號等判例意旨參照）。另按，
    檢察官就被告犯罪事實，應負舉證責任，並指出證明之方法
    ，刑事訴訟法第161 條第1 項定有明文。因此，檢察官對於
    起訴之犯罪事實，應負提出證據及說服之實質舉證責任。倘
    其所提出之證據，不足為被告有罪之積極證明，或其指出證
    明之方法，無從說服法院以形成被告有罪之心證，基於無罪
    推定之原則，自應為被告無罪判決之諭知（最高法院92年臺
    上字第128 號判例要旨參照）。
三、本件公訴意旨認被告邱雅蓁涉犯上開行使偽造國民身分證罪
    、行使偽造私文書罪、詐欺取財罪、詐欺得利罪嫌，無非係
    以被告邱雅蓁、楊玉鎂於偵查中之自白、被害人王雅玲於警
    詢時、偵查中之證述、證人林淑娟、證人潘冠芝於警詢時之
    證述、告訴代理人即臺灣大哥大風險管理部專員華皇傑、告
    訴代理人即威寶電信風險管理部專員謝仁華於警詢時之指述
    、臺灣大哥大、威寶電信未申辦門號聲明書、臺灣大哥大行
    動通信網路業務服務申請書、威寶電信行動電話服務申請書
    各1 份、扣押物品目錄表、上開2 門號之通聯資料查詢結果
    等，為其主要論據。訊據被告邱雅蓁堅詞否認有上開犯行，
    辯稱：伊沒有與楊玉鎂去屏東縣恆春鎮○○路臺灣大哥大、
    威寶電信服務中心申辦行動電話，亦未與楊玉鎂共同撥打楊
    玉鎂所申辦之行動電話通訊，係楊玉鎂自行前往申請使用，
    與伊無關等語。
四、被告邱雅蓁固曾於原審審理時陳稱：我承認犯罪事實作有罪
    答辯等語（原審卷第234 頁背面）。惟按被告之自白為證據
    之一種，須非出於強暴、脅迫、利誘、詐欺或其他不正之方
    法，且與事實相符者，方得採為證據，故被告雖經自白，仍
    應調查其他必要之證據，以察其與事實是否相符，苟無法證
    明其與事實相符，根本即失其證據之證明力，不得採為判斷
    事實之根據（最高法院46年台上字第809 號判例意旨參照）
    。經查：
    (一)、證人即原審共同被告楊玉鎂於警詢時供稱：門號000000
        0000號、0000000000號行動電話係其所申辦，臺灣大哥
        大門號0000000000號行動電話係其個人使用，威寶電信
        0000000000號行動電話係供其子張學文（已死亡）使用
        等語（警卷第24頁）；於原審審理時亦供稱：臺灣大哥
        大門號係其使用；威寶門號由其子使用，均未交予被告
        邱雅蓁或陳姓男子，當天係其一人前去申辦，並未與被
        告邱雅蓁一起前去辦理；我知道被告邱雅蓁拿我的照片
        是要去辦理偽造的身分證與健保卡，我辦完之後王雅玲
        的偽造身分證、健保卡，我沒有還給邱雅蓁，直到被警
        察查扣等語（原審卷第93頁、第105 頁、第107 頁）。
        而上開偽造之王雅玲國民身分證與健保卡，確係在楊玉
        鎂處查獲，有扣押物品清單在卷可憑。顯見原審共同被
        告楊玉鎂辦完王雅玲偽造身分證、健保卡之後，並未將
        之還給被告邱雅蓁，而門號0000000000號、0000000000
        號行動電話確係楊玉鎂私自持上開偽造身分證、健保卡
        前去屏東縣恆春鎮○○路臺灣大哥大、威寶電信服務中
        心申辦，且供其本人及其子張學文使用甚明，尚難遽認
        被告邱雅蓁有共同申辦上開行動電話而涉犯行使偽造國
        民身分證罪、行使偽造私文書罪、詐欺取財罪、詐欺得
        利等犯行。
    (二)、證人即上開詐欺集團成員莊世宗於本院審理中經借提到
        庭證稱：「（你有沒有收到楊玉鎂所申請的手機及門號
        ？）我們沒有收到楊玉鎂所申請的手機及門號，他們有
        時候會私下去申請手機及門號自己使用。」「（開戶之
        後，你們有無要求楊玉鎂去高雄申請兩支行動電話？）
        沒有。」「（你們有沒有較被告及楊玉鎂去屏東恆春鎮
        「臺灣大哥大股份有限公司」及「星貿通訊行」（威寶
        電信公司）恆春特約服務中心去各申請1 支手機？）是
        月租費的肯定沒有．．．因為月租費很容易被停話。」
        「（其中1 支0000000000號臺灣大哥大行動電話，從98
        年1 月23日開戶到98年4 月26日停話，一共撥打3272元
        ，這是你們集團打的嗎？）我們做到98年1 月15日就全
        部停工不做了，怎麼會使用這個行動電話。從這個日期
        來看，這一定是他們自己去申請的。」「（另外1 支00
        00000000號行動電話從98年2 月6 日申請到98年4 月16
        日停話，一共撥打3626元，誰撥打的？）不是我們撥打
        的，因為我們98年1 月15日就收全部停工了，停工之後
        ，因為一些問題與老爺翻臉，就分手，但是一些偽造的
        資料還在他們那邊。」（本院卷第49頁至50頁背面），
        而詐欺集團偽造證件申辦銀行帳戶以遂詐欺取財犯行，
        衡諸常情，自不可能指使或容認其供做人頭者自行申辦
        行動電話使用，以增加犯罪破獲之可能，故證人莊世宗
        上開證詞應屬可信，自足認楊玉鎂前去屏東縣恆春鎮○
        ○路臺灣大哥大、威寶電信服務中心申辦上開行動電話
        ，並非出自被告邱雅蓁所屬之詐欺集團之指示或要求；
        而上開行動電話申辦後其發話受話之基地台位置幾均在
        楊玉鎂住處之屏東縣恆春鎮○○路上，有上開行動電話
        之雙向通聯資料在卷可憑（警卷第52頁至66頁），亦足
        認楊玉鎂所稱上開行動電話申辦後係供其本人及其子張
        學文使用等語，並非子虛，益難認被告邱雅蓁有共同申
        辦上開行動電話撥打使用而共同涉犯行使偽造國民身分
        證罪、行使偽造私文書罪、詐欺取財罪、詐欺得利等罪
        行。
    (三)、證人林淑娟於警詢時證稱：臺灣大哥大門號0000000000
        號行動電話係「王雅玲」本人親自持「王雅玲」本人身
        分證、健保卡申辦，由其承辦，申辦時伊有核對證件照
        片與本人無誤等語（警卷第6 頁）；證人潘冠芝於警詢
        時證稱：威寶電信0000000000號行動電話係「王雅玲」
        本人親自持「王雅玲」本人身分證、健保卡申辦，由其
        承辦，申辦時伊有核對證件照片與本人無誤等語（警卷
        第9 、10頁）。而本件申辦上開行動電話所使用之國民
        身分證、健保卡既屬以楊玉鎂而偽造，則依證人林淑娟
        、潘冠芝上開證詞，僅堪認本件申辦上開行動電話係由
        楊玉鎂親自所為，不足據以認定被告邱雅蓁有共同參與
        冒名申辦上開行動電話之犯行。至於被害人王雅玲於警
        詢時、偵查中之證述、告訴代理人即臺灣大哥大風險管
        理部專員華皇傑、告訴代理人即威寶電信風險管理部專
        員謝仁華於警詢時之指述、臺灣大哥大、威寶電信未申
        辦門號聲明書、臺灣大哥大行動通信網路業務服務申請
        書、威寶電信行動電話服務申請書各1 份、扣押物品目
        錄表、上開2 門號之通聯資料查詢結果等，亦僅堪認本
        件申辦上開行動電話係由楊玉鎂親自所為並供己用或供
        其子使用，不足認被告邱雅蓁有共同參與冒名申辦上開
        行動電話並撥打使用之犯行。
五、綜上所述，本件既無任何證據足認被告邱雅蓁有共同參與冒
    名申辦上開行動電話並撥打使用之行為，自難認被告邱雅蓁
    有此部分之犯行。檢察官所提出之證據，不足為被告此部分
    有罪之積極證明，其指出證明之方法，無從說服法院以形成
    被告此部分犯行有罪之心證，此外，復查無其他積極證據足
    以證明被告邱雅蓁有確有為此部分之犯行，揆諸前開最高法
    院判決意旨，本件公訴意旨所指被告涉犯有此部分行使偽造
    國民身分證罪、行使偽造私文書罪、詐欺取財罪、詐欺得利
    罪嫌，其犯罪自屬不能證明，依無罪推定原則，本院自應就
    此部分為無罪之諭知。
六、原審就此部分，未詳為推求，遽為被告論罪科刑之判決，即
    有不當，被告執此聲明上訴，指摘原判決此部分判決有罪不
    當，為有理由，應由本院將原判決關於被告被訴此部分行使
    偽造國民身分證罪、行使偽造私文書罪、詐欺取財罪、詐欺
    得利罪部分，所為有罪判決撤銷，並改為無罪之諭知。
據上論斷，應依刑事訴訟法第369 條第1 項前段、第364 條、第
301 條第1 項、第299 條第1 項前段，戶籍法第75條第2 項、第
1 項，刑法第11條前段、第28條、第216 條、第210 條、第212
條、第218 條第1 項、第339 條第1 項、第2 項、第55條、第51
條第5 款、第38 條 第1 項第2 款、第219 條，刑法施行法第1
條之1 ，判決如主文。
本案經檢察官王登榮到庭執行職務。
中    華    民    國  100    年    11    月    18    日
                  刑事第十庭    審判長法  官  陳中和
                                      法  官  邱永貴
                                      法  官  林水城
以上正本證明與原本無異。
偽造文書部分如不服本判決應於收受本判決後10日內向本院提出
上訴書狀，其未敘述上訴理由者，並得於提起上訴後10日內向本
院補提理由書狀（均須按他造當事人之人數附繕本）「切勿逕送
上級法院」。
詐欺部分不得上訴。
中    華    民    國  100    年    11    月    18    日
                                      書記官  許信宗
附表：
┌──┬────────────────┬─────────┐
│編號│名稱                            │備註              │
├──┼────────────────┼─────────┤
│ 1  │偽造之「王雅玲」身分證1 張。    │原審卷第133頁     │
├──┼────────────────┼─────────┤
│ 2  │偽造之「王雅玲」健保卡1 張。    │原審卷第133頁     │
├──┼────────────────┼─────────┤
│ 3  │日盛銀行個人戶開戶申請書上偽造「│台中地檢署98偵1329│
│    │王雅玲」署名2 枚、印文2 枚。    │5號卷第32頁背面   │
├──┼────────────────┼─────────┤
│ 4  │日盛銀行委託書上偽造「王雅玲」署│同上卷第33頁背面  │
│    │名1 枚、印文1 枚。              │                  │
├──┼────────────────┼─────────┤
│ 5  │偽造之「王雅玲」印章1枚。       │未扣案            │
│    │                                │                  │
└──┴────────────────┴─────────┘
附錄：本案論罪科刑法條全文
戶籍法第75條第1項、第2項:
意圖供冒用身分使用，而偽造、變造國民身分證，足以生損害於
公眾或他人者，處5 年以下有期徒刑、拘役或科或併科新臺幣50
萬元以下罰金。
行使前項偽造、變造之國民身分證者，亦同。
刑法第210條:
偽造、變造私文書，足以生損害於公眾或他人者，處5 年以下有
期徒刑。
刑法第212條:
偽造、變造護照、旅券、免許證、特許證及關於品行、能力服務
或其他相類之證書、介紹書，足以生損害於公眾或他人者，處1
年以下有期徒刑、拘役或3 百元以下罰金。
刑法第216條 :
行使第210 條至第215 條之文書者，依偽造、變造文書或登載不
實事項或使登載不實事項之規定處斷。
刑法第218條:
偽造公印或公印文者，處5 年以下有期徒刑。
盜用公印或公印文足以生損害於公眾或他人者，亦同。
刑法第339條第1項:
意圖為自己或第三人不法之所有，以詐術使人將本人或第三人之
物交付者，處5 年以下有期徒刑、拘役或科或併科1 千元以下罰
金。